【裁判字號】    97,易,2964
【裁判日期】    971031
【裁判案由】    毒品危害防制條例
【裁判全文】
臺灣板橋地方法院刑事判決              97年度易字第2964號
公  訴  人  臺灣板橋地方法院檢察署檢察官
被      告  甲○○
上列被告因違反毒品危害防制條例案件，經檢察官提起公訴（97
年度毒偵字第6703、6959號），被告於本院準備程序進行中就被
訴事實為有罪之陳述，經本院裁定進行簡式審判程序，判決如下
：
    主  文
甲○○施用第二級毒品，累犯，處有期徒刑肆月；扣案之甲基安
非他命（驗餘淨重肆點陸肆參陸公克），沒收銷燬之；扣案包裝
上開甲基安非他命之外包裝袋伍個、玻璃球吸食器壹個，均沒收
之。又施用第二級毒品，累犯，處有期徒刑肆月；扣案之甲基安
非他命（驗餘淨重零點壹柒零捌公克），沒收銷燬之；扣案包裝
上開甲基安非他命之外包裝袋壹個、玻璃球吸食器壹個，均沒收
之。應執行有期徒刑柒月；扣案之甲基安非他命（驗餘淨重肆點
陸肆參陸公克、零點壹柒零捌公克），沒收銷燬之；扣案包裝上
開甲基安非他命之外包裝袋共陸個、玻璃球吸食器共貳個，均沒
收之。
    事  實
一、甲○○前因施用毒品案件，經臺灣臺北地方法院以88年度毒
    聲字第14號裁定送觀察、勒戒後，認無繼續施用毒品傾向，
    由臺灣臺北地方法院檢察署檢察官以88年度偵緝字第138 號
    為不起訴處分確定。又因施用毒品案件，經本院以89年度毒
    聲字第390 號裁定送觀察、勒戒後，認有繼續施用毒品傾向
    ，再經本院以89年度毒聲字第3472號裁定令入戒治處所施以
    強制戒治，於民國90年5 月29日執行完畢，同時經本院以89
    年度易字第2852號判處有期徒刑10月（連續施用第二級毒品
    部分）、3 月（偽造文書部分），應執行有期徒刑1 年，並
    經臺灣高等法院以89年度上易字第3586號駁回上訴確定（於
    本案不構成累犯）。又因施用第二級毒品、偽造文書等案件
    ，經本院以92年度易字第1118號、臺灣桃園地方法院以92年
    度桃簡字第485 號分別判處有期徒刑1 年、5 月確定，接續
    執行後，於94年4 月28日假釋出監，交付保護管束迄94年5
    月9 日期滿未經撤銷假釋而視為執行完畢。復因施用毒品、
    贓物等案件，經本院以95年度易字第154 號、95年度易字第
    153 號分別判處有期徒刑6 月、3 月確定，並經本院以95年
    度聲字第1799號裁定應執行有期徒刑7 月確定，於96年3 月
    17日執行完畢。再因持有第一級毒品、施用第二級毒品等案
    件，經本院以96年度易字第7 號、96年度簡字第7234號判處
    有期徒刑3 月、4 月確定，復因施用毒品等案件，經本院以
    95年度訴字第3644號判處有期徒刑4 月（施用第二級毒品部
    分）、3 月（持有第一級毒品部分），應執行有期徒刑6 月
    ，並經臺灣高等法院以96年度上易字第1480號駁回上訴確定
    ，以上4 罪嗣經各減為有期徒刑1 月15日、2 月、2 月、1
    月15日，應執行有期徒刑6 月確定，於97年4 月10日執行完
    畢。詎猶不思悛悔，復基於施用第二級毒品甲基安非他命之
    犯意，於97年8 月4 日下午4 時50分許，在臺北縣樹林市鎮
    ○街325 號4 樓，以將第二級毒品甲基安非他命置於玻璃球
    吸食器內點火燒烤產生煙霧吸食之方式，施用第二級毒品甲
    基安非他命1 次，嗣於同日下午5 時50分許，在上址為警查
    獲，並扣得甲基安非他命5 包（驗前淨重4.6440公克，取樣
    0.0004公克，驗餘淨重4.6436公克）、玻璃球吸食器1 個。
    另又基於施用第二級毒品甲基安非他命之犯意，於97年8 月
    10日某時，在停放於臺北縣三重市某處之車內，以將第二級
    毒品甲基安非他命置於玻璃球吸食器內點火燒烤產生煙霧吸
    食之方式，施用第二級毒品甲基安非他命1 次，嗣於97年8
    月12日下午4 時50分許，在臺北縣三重市○○路○ 段65號前
    為警查獲，並扣得甲基安非他命1 包（驗前淨重0.1710公克
    ，取樣0.0002公克，驗餘淨重0.1708公克）、玻璃球吸食器
    1 個。
二、案經臺北縣政府警察局樹林分局、三重分局報請臺灣板橋地
    方法院檢察署檢察官偵查起訴。本院於準備程序進行中，被
    告就被訴事實為有罪之陳述，經告知被告簡式審判程序之旨
    ，並聽取當事人之意見後，裁定進行簡式審判程序。
    理  由
一、上揭犯罪事實，業經被告甲○○於本院準備程序及審理中坦
    承不諱，並有甲基安非他命共6 包及玻璃球吸食器共2 個扣
    案可資佐證，而被告經警於97年8 月14日、97年8 月12日採
    集其尿液檢體送驗結果，均呈安非他命類陽性反應一情，亦
    有臺北縣政府警察局樹林分局毒品危害防制條例被移送者姓
    名暨代碼對照表、臺灣檢驗科技股份有限公司97年8 月26日
    報告編號CH/2008/80244 號濫用藥物檢驗報告、臺北縣政府
    警察局三重分局查獲毒品案件被移送者姓名代碼對照表、臺
    灣檢驗科技股份有限公司97年9 月2 日報告編號CH/2008/80
    524 號濫用藥物檢驗報告各1 紙在卷可稽，而扣案之白色晶
    體5 包、1 包經送請交通部民用航空局航空醫務中心鑑定結
    果，其中5 包部分，驗前淨重4.6440公克，取樣0.0004公克
    ，驗餘淨重4.6436公克，另1 包部分，驗前淨重0.1710公克
    ，取樣0.0002公克，驗餘淨重0.1708公克，均檢出甲基安非
    他命成分，亦有交通部民用航空局航空醫務中心97年8 月22
    日航藥鑑字第0974299 號、第0000000 號毒品鑑定書各1 紙
    在卷可佐，足認被告之自白與事實相符，洵堪採為認定事實
    之依據。事證明確，被告犯行已堪認定。按92年7 月9 日新
    修正之毒品危害防制條例刪除二犯及三犯之規定，一改修法
    前繁雜之處遇程序，僅將施用毒品者簡化區分為初犯、再犯
    ，並認施用毒品者係屬病患性犯人，以觀察、勒戒戒除其身
    癮，並以強制戒治去除其心癮。經觀察、勒戒或強制戒治執
    行完畢釋放後，若係5 年後再犯該條例第10條施用毒品罪者
    ，與同條例第20條第1 項、第2 項關於「初犯」之處理方式
    相同，檢察官應先聲請法院裁定令被告入勒戒處所觀察、勒
    戒，並視有無繼續施用毒品傾向，決定應予釋放、為不起訴
    之處分，或應聲請法院裁定令入勒戒處所強制戒治；若係5
    年內「再犯」同條例第10條施用毒品罪者，依同條例第23條
    第2 項規定，檢察官則應依法追訴。觀諸該條例第20條第3
    項之修正理由：「觀察、勒戒或強制戒治五年後再犯者，顯
    見前所實施之觀察、勒戒或強制戒治已足以遮斷其施用毒品
    之癮，為期自新及協助其戒除毒癮，對此5 年後再犯者，爰
    明定仍適用初犯之規定，先經觀察、勒戒、強制戒治之程序
    。」及同條例第23條第2 項之修正理由：「為配合簡化施用
    毒品犯之刑事處遇程序，並鑑於經觀察、勒戒或強制戒治執
    行完畢釋放後5 年內再犯者，其再犯率甚高，原據以實施之
    觀察、勒戒及強制戒治既已無法收其實效，自應施以刑事處
    遇。」，顯然如施用毒品者係前經觀察、勒戒或強制戒治等
    治療程序執行完畢5 年後，始再施用毒品之「初犯」，因前
    所執行之觀察、勒戒或強制戒治已足收戒除毒癮之效，自應
    重新執行觀察、勒戒或強制戒治等治療程序，並於治療程序
    執行完畢後，由檢察官為不起訴處分，毋庸對之追訴處罰；
    反之，在「再犯」之情形，因其先前所為治療程序顯未能收
    戒斷毒癮之效，且考量施用毒品者之再犯率偏高，乃簡化其
    刑事處遇程序，而逕予追訴處罰，不再施以治療程序。參酌
    上開立法理由，修正毒品危害防制條例就施用毒品者，祇於
    「初犯」及「5 年後再犯」二種情形，有其追訴條件之限制
    ，即須於初犯經觀察、勒戒或強制戒治釋放後，5 年內均無
    施用毒品之行為，始能認其前所實施之觀察、勒戒或強制戒
    治已足遮斷毒癮，而得於5 年後再犯時，再予適用初犯之規
    定，重行觀察、勒戒等程序。倘5 年內已經再犯，被依法追
    訴處罰，縱其第3 次（或第3 次以上）施用毒品之時間在初
    犯釋放5 年以後，即與「5 年後再犯」之情形有別，且因已
    於「5 年內再犯」，顯見其再犯率甚高，原實施觀察、勒戒
    或強制戒治，已無法收其實效，而無5 年戒斷期之存在，自
    無再經觀察、勒戒及強制戒治之必要，應由檢察官逕行起訴
    ，始符新法修正之本旨。是被告前因施用毒品案件，經臺灣
    臺北地方法院以88年度毒聲字第14號裁定送觀察、勒戒後，
    認無繼續施用毒品傾向，由臺灣臺北地方法院檢察署檢察官
    以88年度偵緝字第138 號為不起訴處分確定後，旋即於89年
    間，再因施用毒品案件，經本院以89年度易字第2852號判處
    有期徒刑10月（連續施用第二級毒品部分）、3 月（偽造文
    書部分），應執行有期徒刑1 年，並經臺灣高等法院以89年
    度上易字第3586號駁回上訴確定，此有臺灣高等法院被告前
    案紀錄表1 份附卷可考，被告於上開觀察、勒戒執行完畢釋
    放後，既曾於5 年內再犯毒品危害防制條例第10條之罪，並
    經判刑確定，本次被告所犯毒品危害防制條例第10條之罪，
    自非屬毒品危害防制條例第20條第3 項所定「再犯」之情形
    ，而應依法追訴，附此敘明。本件事證明確，應依法論科。
二、核被告甲○○先後2 次所為，均係犯毒品危害防制條例第10
    條第2 項之施用第二級毒品罪。其施用第二級毒品甲基安非
    他命前後持有第二級毒品甲基安非他命之低度行為，應為施
    用之高度行為所吸收，不另論罪。又被告所犯2 次施用第二
    級毒品罪間，犯意各別，應予分論併罰。又被告有如犯罪事
    實欄所載之犯罪科刑執行情形，有臺灣高等法院被告前案紀
    錄表1 份在卷可憑，其受有期徒刑之執行完畢後，5 年以內
    故意再犯本件有期徒刑以上之施用第二級毒品罪，均為累犯
    ，應各依刑法第47條第1 項之規定加重其刑。爰審酌被告前
    已因施用毒品案件經送觀察勒戒及強制戒治，並經法院多次
    判刑在案，仍不能戒除毒癮，再次漠視法令禁制而犯施用第
    二級毒品罪，顯見其戒除毒癮之意志薄弱，惟念其施用毒品
    所生危害，實以自戕身心健康為主，對於他人生命、身體、
    財產等法益，尚無明顯而重大之實害，犯後坦承犯行之態度
    ，及其犯罪之動機、目的、智識程度等一切情狀，分別量處
    如主文所示之刑，並定其應執行之刑，以示懲儆。另扣案之
    甲基安非他命（驗餘淨重分別為4.6436公克、0.1708公克）
    ，屬查獲之第二級毒品，不問屬於犯人與否，均應依毒品危
    害防制條例第18條第1 項前段之規定，併予宣告沒收銷燬之
    ；而扣案包裝上開甲基安非他命之外包裝袋共6 個及玻璃球
    吸食器共2 個，均係被告所有，供施用第二級毒品犯罪所用
    之物，業經被告供承在卷，爰依刑法第38條第1 項第2 款併
    予宣告沒收之。
據上論斷，應依刑事訴訟法第273 條之1 第1 項、第299 條第1
項前段，毒品危害防制條例第10條第2 項、第18條第1 項前段，
刑法第11條、第47條第1 項、第51條第5 款、第38條第1 項第2
款，判決如主文。
本案經檢察官李巧菱到庭執行職務。
中    華    民    國    97    年    10    月    31    日
                      刑事第十三庭  法  官    曾淑娟
如不服本判決應於送達後10日內向本院提出上訴狀
上列正本證明與原本無異。
                                    書記官    謝雪紅
中    華    民    國    97    年    10    月    31    日
附錄本案論罪科刑法條全文：
毒品危害防制條例第10條
施用第一級毒品者，處6 月以上5 年以下有期徒刑。
施用第二級毒品者，處3 年以下有期徒刑。


司法院資訊處製作；財團法人民間司法改革基金會備份。
